臺灣臺北地方法院刑事判決　　　　　　　96年度訴字第1399號
公　訴　人　臺灣臺北地方法院檢察署檢察官
被　　　告　乙○○
　　　　　　戊○○
　　　　　　庚○○
共　　　同
選任辯護人　李尚澤律師
上列被告等因強盜等案件，經檢察官提起公訴（96年度偵字第
5023號），本院判決如下：
    主  文
乙○○共同以非法方法剝奪人之行動自由，處有期徒刑拾月，減
為有期徒刑伍月，如易科罰金，以新臺幣壹仟元折算壹日；又共
同傷害人之身體，處有期徒刑肆月，如易科罰金，以新臺幣壹仟
元折算壹日，減為有期徒刑貳月，如易科罰金，以新臺幣壹仟元
折算壹日；應執行有期徒刑陸月，如易科罰金，以新臺幣壹仟元
折算壹日。又共同以脅迫使人行無義務之事，處拘役肆拾日，如
易科罰金，以新臺幣壹仟元折算壹日，減為拘役貳拾日，如易科
罰金，以新臺幣壹仟元折算壹日。
戊○○共同以非法方法剝奪人之行動自由，處有期徒刑拾月，減
為有期徒刑伍月，如易科罰金，以新臺幣壹仟元折算壹日；又共
同傷害人之身體，處有期徒刑肆月，如易科罰金，以新臺幣壹仟
元折算壹日，減為有期徒刑貳月，如易科罰金，以新臺幣壹仟元
折算壹日；應執行有期徒刑陸月，如易科罰金，以新臺幣壹仟元
折算壹日。又共同以脅迫使人行無義務之事，處拘役肆拾日，如
易科罰金，以新臺幣壹仟元折算壹日，減為拘役貳拾日，如易科
罰金，以新臺幣壹仟元折算壹日。
庚○○共同以非法方法剝奪人之行動自由，處有期徒刑捌月，減
為有期徒刑肆月，如易科罰金，以新臺幣壹仟元折算壹日；又共
同傷害人之身體，處有期徒刑參月，如易科罰金，以新臺幣壹仟
元折算壹日，減為有期徒刑壹月又拾伍日，如易科罰金，以新臺
幣壹仟元折算壹日；應執行有期徒刑伍月，如易科罰金，以新臺
幣壹仟元折算壹日。又共同以脅迫使人行無義務之事，處拘役貳
拾日，如易科罰金，以新臺幣壹仟元折算壹日，減為拘役拾日，
如易科罰金，以新臺幣壹仟元折算壹日。
    事  實
一、乙○○與辛○○為前男女朋友關係，為處理債務糾紛，乙○○委託戊○○、庚○○及3名姓名年籍不詳之成年男子出面
    向辛○○索款，竟共同基於妨害自由及傷害之犯意聯絡，藉
    辛○○約乙○○於95年12月5日下午3時30分許，駕駛乙○○
    所有車號CW-7215號自小客車，至臺北市中山區○○○路71
    號「佳昇汽車修理廠」，取回以乙○○名義購買，由辛○○
    撞壞送修之車號3911-PN號自小客車之機會，由戊○○、庚○○與2位姓名年籍不詳之成年男子，一同前往佳昇汔車修
    理廠，由戊○○與庚○○等4人，以左右各一人手搭辛○○
    肩膀並勾取辛○○頸部之方式，將辛○○押入車號CW-7215
    號自用小客車後，由戊○○駕駛車輛，2名姓名年籍不詳成
    年男子將辛○○夾坐在後座中間，手搭辛○○肩膀壓低其頭
    部，喝令其不得張望，以此非法方法剝奪辛○○之行動自由
    ，一同前往位在臺北市中山區○○○路627號之「雅鄰泡沫
    紅茶店」，抵達後，戊○○、乙○○、庚○○及3名姓名年
    籍不詳之成年男子，一再逼迫辛○○承認與乙○○間之債務
    糾紛，辛○○不從，即由其中2名姓名年籍不詳之成年男子
    分別持鐵棒或徒手毆打辛○○胸部及背部，致辛○○受有胸
    壁挫傷之傷害，辛○○不堪皮肉之痛，即簽立自白書、借據
    及金額新臺幣（下同）120萬元之本票，其中1名姓名年籍不
    詳之成年男子，再隨手拿取辛○○掛於腰際之住處鑰匙1支
    ，交由庚○○及乙○○，二人隨即駕車前往辛○○位在臺北
    縣淡水鎮○○路59號14樓之7住處，拿取辛○○所有之現金5
    萬元、筆記型電腦1臺及水晶飾品1批，俟乙○○、庚○○返
    回雅鄰泡沫紅茶店後，戊○○、乙○○、庚○○及3名姓名
    年籍不詳之成年男子，再共同將辛○○強押進入車號CW-721
    5號自小客車，由2名姓名年籍不詳之成年男子將辛○○夾坐
    在後座中間，將其頭部壓低，以此方式剝奪其行動自由，前
    往位在臺北市中山區○○○路40 9號之「嗑茶餐廳」，命辛○○交出皮包及提款卡，辛○○不肯，2名姓名年籍不詳之
    成年男子再持電擊棒電擊辛○○之右大腿，致辛○○受有右
    大腿電灼傷之傷害，復持短刀1把，強令辛○○以000000000
    0號行動電話撥打電話向親友借款，其中丁○○同意借款1萬
    元，戊○○等遂與丁○○約在臺北市中山區○○○路、民權
    東路口交款，再由其中一名姓名年籍不詳之成年男子駕車前
    往取款，又強迫辛○○打電話向其母簡素英借款，簡素英即
    委託辛○○之外甥女丙○○於95年12月6日凌晨零時30分許
    ，前往臺北市中山區○○○路、民權東路口，由乙○○及戊○○開車接送至「嗑茶餐廳」，惟因丙○○未帶錢赴約，戊○○、乙○○、庚○○及3名姓名年籍不詳之成年男子，竟
    另行共同基於妨害自由之犯意，以團團圍住丙○○之方式脅
    迫其簽立金額分別為5萬元、20萬元之本票各2紙，金額分別
    為8萬元、10萬元之本票各1紙，丙○○為求脫身始如數簽立
    上開本票，迨至同日凌晨1時許，辛○○、丙○○始脫身離
    去。
二、案經辛○○訴由臺北市政府警察局中山分局報告臺灣臺北地
    方法院檢察署檢察官偵查起訴。
    理  由
壹、程序方面：
一、按被告以外之人於審判外之言詞或書面陳述，除法律有規定
    者外，不得作為證據，刑事訴訟法第159條第1項定有明文。
    本件證人壬○○於警詢時所為之筆錄，係被告以外之人於審
    判外之陳述，屬傳聞證據，而被告三人及其辯護人於本院行
    準備程序時已就上開供述之證據能力提出爭執，且上開證人
    警詢中之陳述與刑事訴訟法第159條之2或第159 條之3所定
    情形不相符合，且尚非為證明本件犯罪事實之存否所必要者
    ，復查無其他得例外取得證據能力之法律依據，依刑事訴訟
    法第159條第1項規定，該項證據方法應予排除，不得作為本
    案證明被告有罪之依據。
二、又按我國刑事審判，採直接審理原則及言詞審理原則，使法
    官從直接審理及言詞審理中有關人員之陳述，獲致態度證據
    ，以形成正確之心證。若偵查機關訊問證人後製作之筆錄，
    係該證人轉述傳聞自第三人之陳述，法院就該「傳聞陳述」
    無從傳喚該第三人以直接及言詞審理之方式，予以調查而形
    成正確之心證，復不能使被告行使正當法律程序所保障之反
    對詰問權，該「傳聞陳述」即應無證據能力（最高法院著有
    94年度臺上字第3171號判決可參）。又犯罪事實應憑有證據
    能力之證據認定之；證人以聞自原始證人在審判外之陳述作
    為內容之陳述，純屬傳聞之詞，其既未親自聞見或經歷其所
    陳述之事實，法院縱令於審判期日對其訊問，或由被告對其
    詰問，亦無從擔保其陳述內容之真實性，應認證人之傳聞證
    言不具證據能力，不得以之作為認定犯罪事實之依據（最高
    法院著有95年度臺上字第515號判決可參）。本件證人壬○○於審理中證稱：「95年12月5日下午3時40分許，我開車進
    入佳昇修理廠，副廠長跑到我旁邊，說蔡先生你的客戶被押
    走，…後來佳昇的老闆娘說，裕隆這事是真的，要不要報警
    …」等語（見本院卷第100頁反面），其此部分所述事項均
    係聽聞自他人而來，亦為傳聞證據，不得作為證據。至於證
    人壬○○其餘關於買賣車輛經過，如何與辛○○、乙○○相
    約取車，進而接獲辛○○之電話、以辛○○手機撥打之電話
    及通話內容經過等陳述，則係證人親自見聞所得之陳述，自
    具證據能力，被告及辯護人空言爭執證人壬○○之證述，均
    係傳聞證據，全無證據能力云云，自無可採。
三、再按被告以外之人於審判外之陳述，雖不符前4條之規定，
    而經當事人於審判程序同意作為證據，法院審酌該言詞陳述
    或書面陳述作成時之情況，認為適當者，亦得為證據；當事
    人、代理人或辯護人於法院調查證據時，知有第159條第1項
    不得為證據之情形，而未於言詞辯論終結前聲明異議者，視
    為同意作為證據，刑事訴訟法第159條之5第1項、第2項分別
    定有明文。查證人甲○○、辛○○、丁○○、丙○○於警詢
    及偵訊時之陳述，雖屬被告以外之人於審判外之言詞陳述，
    惟被告及辯護人於本院準備程序時，已當庭表示不爭執該等
    陳述之證據能力，有準備程序筆錄1份在卷可考，而被告及
    辯護人於本院審理中調查該等證據時，已知有刑事訴訟法第
    159條第1項不得為證據之情形，但未於言詞辯論終結前聲明
    異議，依首揭規定，視為同意將該陳述作為證據，且本院審
    酌該等言詞陳述作成時，並無證明力明顯過低或證據係違法
    取得等情況，認上開證人之前揭言詞陳述亦得為證據。
貳、實體方面：
一、訊據被告乙○○、戊○○、庚○○固坦承於95年12月5日案
    發當日，駕駛車牌號碼CW-7215號自小客車前往佳昇汽車修
    理廠，復依序駕車搭載辛○○前往雅鄰泡沫紅茶店及嗑茶餐
    廳，討論乙○○與辛○○債務糾紛一事，期間乙○○曾與庚○○共同持辛○○鑰匙進入辛○○位在淡水之住處，辛○○
    並以其0000000000號行動電話向友人丁○○借款1萬元，丙○○於95年12月6日凌晨零時30分許，由乙○○、戊○○開
    車搭載前往嗑茶餐廳，復於同日凌晨1時許與辛○○一同離
    去等事實，但均矢口否認有何被訴犯行，被告乙○○辯稱：
    辛○○借其名義購買車輛後送修，其拜託戊○○至修車廠議
    價，戊○○即與庚○○一起出現，因其與辛○○有債務糾紛
    ，戊○○即建議至雅鄰泡沫紅茶店商談，辛○○自願前往，
    之前辛○○以其名義購屋，因其欲解約須至辛○○住處拿取
    房屋買賣契約，辛○○即給其鑰匙，至該處拿買賣契約，並
    拿取現金5萬元，因辛○○筆記型電腦內有朋友電話，辛○○要打電話跟朋友借錢，始拿取筆記型電腦，後來雅鄰泡沫
    紅茶店要關門才到嗑茶餐廳，辛○○即在嗑茶餐廳簽借據及
    自白書，嗣後辛○○酒醉，始要求丙○○至嗑茶餐廳接辛○○云云。至被告戊○○則辯稱：其至修理廠之目的係借乙○○3萬元修車款，其中1萬5千元是其向庚○○借所以庚○○
    一同前往，其建議至泡沫紅茶店談，辛○○即自願上車前往
    ，在泡沫紅茶店談買賣車輛、房屋之事，未持鐵棒、電擊棒
    毆打辛○○，未拿辛○○身上之現金、手錶、玉佩，後來辛○○叫乙○○去住處拿資料，因乙○○對臺北的路不熟，其
    請庚○○開車載乙○○去辛○○住處拿證件、現金及筆記型
    電腦，現金要付修車款，筆記型電腦是辛○○要用，後來雅
    鄰泡沫紅茶店要打烊，就去嗑茶餐廳吃飯聊天，與乙○○之
    債務無關，這段期間沒有拿電擊棒電辛○○，也沒有逼辛○○借錢，其不知道何人去跟丁○○拿錢，約同日晚間12點左
    右，辛○○聯絡丙○○來嗑茶餐廳，其與乙○○去接丙○○
    ，未看見丙○○簽本票云云。至被告庚○○則辯稱：戊○○
    向其借錢，其因好奇跟去汽車修理廠，其未強迫辛○○上車
    ，末持鐵棒、電擊棒傷害辛○○，亦未強取他身上之現金、
    手錶、玉佩，沒有看到辛○○寫自白書、借據、本票，戊○○拜託其載乙○○去淡水辛○○住處拿東西，辛○○自動將
    鑰匙交給乙○○，到達後乙○○進去拿東西拿完就走云云。
    經查：
  (一)證人即告訴人辛○○於審理中具結證稱：乙○○係其前女友
    ，不認識戊○○、庚○○，未曾見過面，亦無債務關係，因
    為與乙○○共有車輛撞壞送修，其與乙○○一同開車前往取
    車，95年12月5日下午3時30分許，其與乙○○抵達位在臺北
    市中山區○○○路之佳昇汽車修理廠，乙○○上廁所之時，
    戊○○、庚○○與2名年輕男子過來問其是否係辛○○，其
    稱是，戊○○及庚○○即分站其左右，手搭其肩膀，勾取其
    頸部，將其推到汽車修理廠外面後，強押上乙○○所有車輛
    ，在車內其左右兩邊各坐一人，手搭其肩膀，壓低其頭部，
    命其不准其張望，約下午3、4時抵達泡沫紅茶店，戊○○坐
    其對面，旁邊坐另1人，逼其承認欠乙○○錢及欺騙乙○○
    感情，逼迫其簽借據、自白書及本票，若有不從，2名年輕
    人即共同以拳頭及鐵棒毆打其胸部、肋骨及背部，戊○○當
    時坐其對面看著，2名年輕人復拿走其身上之現金1萬7千元
    、EPOSD手錶、玉珮及住處鑰匙，將其手機拿走，把晶片卡
    抽出，換裝在他們手機裡面，用擴音的方式命其向親友借錢
    ，後來乙○○到其住處拿取車子原始資料、現金5萬元、筆
    記型電腦及一些類似水晶東西，後來又轉到另外一家餐廳，
    也是4個人將其押出去，推進乙○○的車，在路途中，有個
    年輕人用手勒住其脖子、另外一隻手抓住其手臂，開往嗑茶
    餐廳地下室停車，再將其押入坐到餐廳最裡面的位置，2名
    年輕人坐其旁邊，戊○○坐對面，其中1名年輕人亮出短刀
    逼其拿出身上提款卡，逼問密碼，另外一個人拿提款卡去領
    錢未領到後，回來就很生氣得用電擊棒電擊其大腿，後來要
    其打電話給親朋好友借錢，其中丁○○借款1萬元，他們拿
    電擊棒威脅其不能說發生危險，只能說急用要借錢，當時他
    們不讓其外出，要其與丁○○約地方，問明車牌號碼、車型
    、顏色，叫其中1名年輕人去取款，後來又打電話給其母親
    簡素英借20萬元，要求其母親為其作保，當時其母與丙○○
    在一起，丙○○擔心其母年紀大、有危險，便自願到嗑茶餐
    廳，丙○○抵達後，他們要丙○○把身上的身分證還有行動
    電話交出來，要丙○○簽本票擔保，丙○○原本不願意，後
    來他們說，如果不願意，連你與舅舅都不能走，丙○○才因
    為害怕簽本票，在這段時間，其不能自由離開紅茶店或嗑茶
    餐廳，亦無法上廁所、喝水等語（本院卷第86至97頁）。
  (二)證人即辛○○外甥女丙○○於警詢、偵查中證稱：95年12月
    5日下午8、9時許，其在臺北縣新莊市家中接獲辛○○電話
    ，要求其幫忙湊20、30萬元，一開始其問辛○○原因，辛○○不敢說，幾通電話後才說出他欠女朋友錢，當時他的口氣
    、聲音都很怪，後來辛○○轉而要求其外婆前去作保，其怕
    驚擾老人家就自願前往，電話中一名男子要求其至民權東路
    、林森北路口天橋下見面，96年12月6日凌晨零時30分許抵
    達時，看到乙○○與一名男子駕車接其至嗑茶餐廳，當時大
    約有6人，團團將其圍住脅迫，無法跑走，他們態度很兇、
    口氣很差，滿嘴髒話一直罵，又看到桌上有1根金屬製警棍
    ，其和辛○○都很害怕，為求脫身，只好簽下面額為5萬元
    及20萬元之本票各2張，8萬元及10萬元之本票各1張，他們
    並強迫其寫上現住地址、身分證字號及行動電話在本票上，
    後來2名男子將辛○○叫到另一桌，很用力打辛○○的背部
    ，並罵三字經等語（臺灣臺北地方法院檢察署96年度偵字第
    5023號卷第29、30、106頁）。
  (三)另證人丁○○於本院審理中具結證稱：其與辛○○係朋友，
    95年12月5日下午4、5時許，辛○○打電話向其借3萬元，口
    氣很急，說缺錢急用，其稱身上只有1萬元，其想金額不多
    就同意借他，他說拿到林森北路、民權東路口天橋下，現在
    不方便下來拿，會請朋友跟其拿錢，並問明其車牌號碼，約
    同日下午6時許，有名年約不到30歲、瘦瘦高高、頭髮龐克
    的年輕男子下來拿錢，隔天凌晨，辛○○打電話給其說被綁
    架，口氣很累等語（本院卷第65至69頁）。
  (四)證人即佳昇汽車修理廠副廠長甲○○於本院審理中具結證稱
    ：辛○○曾經牽車來修理，所以認識，乙○○是95年12月5
    日跟辛○○牽車才看過，95年12月5日下午其在辦公室裡面
    ，看到辛○○與乙○○一同開車前來拿送修車輛，過沒多久
    ，好像有4個人進來，2人站辛○○左右邊出手搭辛○○肩膀
    出去，乙○○與另外一名先生又進來把他們開進來的車開出
    去，後來約下午6時許，乙○○他們進來付款將送修車輛開
    走等語（本院卷第70至76頁）。
  (五)證人即出售車輛與辛○○、乙○○之車行老闆壬○○於審理
    中證稱：其出售保時捷與辛○○及乙○○，辛○○於95年9
    月9日撞到，因為保時捷零件不好取得，就到龍江路、民權
    東路口瑞德汽車購買零件，後來因為臺北修理技術比中壢好
    ，就移到臺北佳昇汽車修理廠送修，本來與辛○○、乙○○
    約95年12月5日下午3點30分取車，並檢查車輛，其從桃園中
    壢過來有點延誤，抵達時已為同日下午3時40分左右，其在
    佳昇汽車修理廠等了快1個小時，撥打辛○○手機，都打不
    進去，後來辛○○打電話來，講話很結巴，說跟乙○○有點
    債務糾紛，可否處理車子的事，約於同日下午4、5、6時許
    ，又有人用辛○○的手機打電話來，說是辛○○的朋友，處
    理辛○○債務的問題，叫其過去一趟，其想他們的債務糾紛
    與其無關，就未出現，翌日凌晨1、2時許，辛○○打電話說
    他出來了、安全了，有提到電擊棒棍棒一起來什麼的，請他
    媽媽、姪女過去簽本票，說簽100多萬元的本票等語（本院
    卷第100至102頁）。
  (六)查證人即告訴人辛○○於審理中所為上開證詞，經核與其於
    警詢及偵查中陳證情節並無重大出入，並與證人丙○○、丁○○、甲○○、壬○○證述情節互核相符。而告訴人辛○○
    因遭被告乙○○、戊○○、庚○○等人毆打，受有胸壁挫傷
    、右大腿電灼傷之傷害，有天主教會耕莘醫院乙種診斷證明
    書1紙在卷可稽，另告訴人辛○○以其手機門號0000000000
    號，於95年12月5日下午6時9分許撥打丁○○手機門號0000
    000000號，於同日晚間9時50分許撥打簡素英0000000000號
    ，於同日晚間10時9分、10時22分、10時41分、10時45分、
    11時26分、11時39分與丙○○之0000000000號行動電話互有
    通聯之情節，有雙向通聯紀錄1份在卷足憑。足認告訴人辛○○於95年12月5日下午在佳昇汽車修理廠，確實受被告三
    人及姓名年籍不詳之成年人2名等人妨害行動自由，押解至
    雅鄰泡沫紅茶店及嗑茶餐廳，告訴人辛○○並在此強暴行為
    下簽發自白書、借據及面額新臺幣120萬元之本票，被告三
    人及共犯為抵償債務之用，另拿取告訴人之現金、手錶、玉
    珮、筆記型電腦及水晶飾品等物得逞，期間由其中2名人士
    徒手及持鐵棒、電擊棒毆打辛○○，復脅迫被害人丙○○簽
    下面額分別為5萬元、20萬元之本票各2紙及面額8萬元、10
    萬元之本票各1紙等情，至為明確。
  (七)被告三人及辯護意旨雖辯稱：雅鄰泡沫紅茶店及嗑茶餐廳為
    公共場所，被告等自無可能在店內動手毆打告訴人，告訴人
    亦得趁機脫逃云云。並舉證人即雅鄰泡沫紅茶店之店長癸○○證稱：其只認識庚○○，他公司在我樓上，其開店13年，
    如果有打架吵架其一定會從廚房出來，可是通通沒有，這幾
    年都沒有吵架什麼的，95年12月5日下午，其應該在店裡，
    下午時間廚房只有其在做，店內裝潢是門進來全部開放，旁
    邊走廊就看到吧臺，旁邊就是廚房，店內沒有房間，除了廁
    所以外都看得到等語。證人即嗑茶餐廳店長己○○到庭證稱
    ：95年12月5日晚上庚○○與4至6人至嗑茶餐廳，當天晚上
    客人蠻多，店裡的客人彼此間可以很清楚看到別桌客人，因
    其店內設備是開放式，點餐後，服務生會走來走去，類似泡
    沫紅茶店，桌子一桌一桌，有些隔屏風，但是走來走去每桌
    客人都看得到，期間沒有發生什麼事，如果客人很大聲還是
    怎樣，服務生會說，也會去制止，怕吵到其他客人，當天其
    與店內人員沒有發現庚○○他們帶有電擊棒等工具等語。惟
    查：告訴人即證人辛○○已證稱：其等約下午3、4點左右抵
    達雅鄰泡沫紅茶店，坐在靠牆方向，背對著牆，店內還有另
    外一桌客人，其他店員或店內員工應該可以看到發生何事，
    嗑茶餐廳是類似半開放式的包廂，中間有隔間，其他地方還
    有客人，其等坐比較後面的位置，當時與其他客人有一段距
    離，其被電擊時，有慘叫一聲，隔壁桌的客人有探出頭來看
    ，該2名年輕人用台語說「看什麼」，客人就又回去他們自
    己的座位等語（本院卷第88、93頁反面）。而證人癸○○對
    於95年12 月5日下午被告三人與告訴人是否至其店內及發生
    何事均稱印象模糊，並稱補貨時會外出不知店內發生何事等
    語，是被告三人及共犯，亦有可能於證人癸○○不在場時遂
    行犯罪，證人癸○○所為證言尚不足以為有利於被告三人之
    認定。另證人己○○自承其擔任嗑茶餐廳店長，自93年3月
    16 日任職迄今，負責叫貨處理店內大小事務，客人點餐有
    問題，出餐慢、買單都要看，如果當天生意很忙，要幫忙送
    飲料、送餐買單，95年12月5日當日客人蠻多等語，以其工
    作內容之繁雜程度及案發日客人眾多，自無從記憶店內發生
    之大小事務，況告訴人辛○○證稱，在嗑茶餐廳庚○○在別
    桌與他人聊天，證人己○○亦證稱僅記得庚○○，係因95年
    12月5日前幾天，庚○○至嗑茶餐廳慶生，要求其撥生日快
    樂歌、切蛋糕，而且庚○○有找店內熟識之廚師聊天，才會
    有印象，是證人己○○可能僅注意庚○○為熟客，並因庚○○另坐一桌，而未注意戊○○、乙○○、其他共犯與辛○○
    間發生糾紛之情形，是證人己○○之證詞亦不足為有利於被
    告等之認定。
  (八)另被告三人及辯護意旨辯稱：告訴人辛○○在雅鄰泡沫紅茶
    店有閒暇繪製圖畫1紙，即無行動自由受限之情形云云，並
    提出鉛筆繪製圖畫1紙為證。告訴人辛○○雖自承本院卷第
    119頁反面之圖畫為其所繪，惟稱係乙○○、庚○○至其住
    處取款時，戊○○及其中1名年輕人命其所繪，其懼怕會被
    毆打，始隨意亂畫等語（本院卷第110頁）。然則告訴人確
    因被告毆打行為而致身上成傷，有卷附診斷證明書（臺灣臺
    北地方法院檢察署96年度偵字第5023號卷第38之1頁）可稽
    ，另細究卷附該紙圖畫，未載有具體意涵文字，亦未載有繪
    製日期，僅為隨手任意塗鴉，自不得因而推論本件案發時告
    訴人行動自由未受抑制，又被告於96年12月5日本院審理時
    始提出上紙圖畫，距案發時已近一年有餘，則被告如何取得
    該紙圖畫？又為何會保存該紙無意義圖畫將近年餘，而待臨
    訟之際始行提出而欲證明告訴人行動自由未受壓迫？況告訴
    人就取得該紙繪圖過程，業經證稱其繪圖始末，且依當時告
    訴人所受壓制情狀，並遭毆打之情況下，屈從被告等之命令
    所繪，亦非無可能，或可認被告三人預見其等犯行將受刑事
    追訴、處罰，為求脫罪，而命令告訴人繪製，以求進行偵、
    審程序時，得提出辯解而脫罪，是被告等所辯俱與常情有異
    ，自非可採。
  (九)綜上所述，被告三人所辯情節，除就被告乙○○與告訴人辛○○間債務糾紛外，餘均與調查證據所得不符，顯係卸責之
    詞，不足憑信。被告三人犯行均堪認定，應依法論科。
二、按強盜罪以意圖為自己或第三人不法所有為成立要件，倘無
    不法所有之意思，除另構成其他罪名外，則欠缺此項犯罪故
    意，不得以該罪名相繩。次按刑法第302條第1項之妨害自由
    罪，係妨害他人自由之概括規定，故行為人具有一定目的，
    以非法方法剝奪人之行動自由者，除法律別有處罰較重之規
    定（例如略誘、擄人勒贖等罪），應適用各該規定處斷外，
    如以使人行無義務之事，或妨害人行使權利為目的，而其強
    暴脅迫復已達於剝奪人行動自由之程度，即祇成立刑法第
    302 條之罪，不應再依同法第304條論處，因此使人行無義
    務之事，或妨害人行使權利之低度行為，應為剝奪人行動自
    由之高度行為所吸收（最高法院著有71年度臺上字第3488號
    、82年度臺上字第2815號、92年度臺上字第6157號判決可參
    ）。又按刑法第302條第1項、第304條及第305條之罪保護之
    法益均為人之行動自由，罪質相同，而第302條第1項之法定
    刑較其他二者為重，且處罰之範圍包括私行拘禁及以其他非
    法方法剝奪人之行動自由而言，所謂非法方法包括強暴、脅
    迫、恐嚇等情事在內，故以強暴、脅迫使人行無義務之事及
    恐嚇之方法，而非法剝奪他人行動自由，即應依刑法第302
    條第1項論罪，不再論以刑法第304條及第305條之罪（最高
    法院著有82年度臺上字第1670號判決可參）。
三、公訴人雖認被告三人及共犯強押告訴人上車，以鐵棒、電擊
    棒毆打之強取現金1萬7,000元、手錶1隻、玉珮1條，復至告
    訴人住處拿取現金5萬元、筆記型電腦1臺及水晶飾品，係涉
    犯刑法第330條之加重強盜罪。惟強盜罪係以意圖為自己不
    法所有為構成要件。訊據被告三人均堅決否認有強盜犯行，
    並均辯稱：因被告乙○○與告訴人交往期間有債務糾紛，被
    告戊○○、庚○○始幫忙處理等語。經查：告訴人辛○○自
    承與乙○○在95年6、7月間開始交往，分期付款方式共有車
    號3911-PN號自小客車，一人出一半頭期款，因其信用不好
    無法在銀行貸款，才用乙○○名義貸款，說好每個人隔月繳
    一次貸款，車子在其駕駛時撞壞，修車材料費23萬元先請乙○○付，之後再還她等語（本院卷第93、112頁）；證人壬○○亦於本院審理結稱：辛○○以177萬元向其購買系爭中
    古車輛，95年8月12日付其訂金17萬元，其餘160萬元貸款，
    因辛○○信用有瑕疵，就以乙○○名義購買，辛○○當場付
    現金17萬元，160萬元分期款由乙○○辦汽車貸款，並提供
    房保，銀行對保程序完畢後，沒問題就通知其車行，先把車
    子過戶到她名下，再把原始憑証交給銀行辦理動產設定，完
    畢後銀行把160萬元提撥至車行等語（本院卷第102、103頁
    ）。又被告乙○○分期繳納系爭車輛貸款一情，有匯款回條
    在卷可稽（臺灣臺北地方法院96年度偵字第5023號卷第81、
    82頁）。而告訴人辛○○亦證稱案發當日，被告三人持事先
    寫好之自白書及措據，命其再次書寫及簽名蓋指印，益見被
    告三人供稱，因被告乙○○與告訴人辛○○有債務糾紛，始
    由乙○○委託被告戊○○、庚○○出面處理等情，應屬可信
    。是於案發當日，被告三人為索討辛○○先前所欠之債款，
    始拿取辛○○身上之現金、手錶、玉珮等物，並前往辛○○
    住處拿取現金、筆記型電腦及水晶飾品，主觀上尚非出於不
    法所有之意圖，自與強盜罪之構成要件不符，應僅構成刑法
    第302條第1項之妨害自由罪。
四、核被告三人所為，均係犯刑法第302條第1項之以非法方法剝
    奪人之行動自由罪、第277條第1項之傷害罪（傷害辛○○部
    分）及第304條第1項之強制罪（強制丙○○簽立本票部分）
    。被告三人與其餘真實姓名年籍不詳之成年男子3人，有犯
    意之聯絡及行為之分擔，均為共同正犯。被告三人與其他共
    犯先後多次以強暴、脅迫方法使辛○○行無義務之事之行為
    ，係屬同一強制犯意下之接續多次行為，侵害相同法益，應
    為接續犯，屬單純一罪。依前揭說明，應僅論以刑法第302
    條第1項之非法剝奪人之行動自由罪，而不另論刑法第304條
    之強制罪（惟此係指對同一被害人於妨害自由行為中，使同
    一被害人行無義務事，不另成立刑法第304條第1項之罪而言
    ，被告等迫使丙○○簽立本票之無義務事，其等並未剝奪丙○○之行動自由，故被告就使丙○○行無義務之事部分，應
    另犯刑法第304條第1項之強制罪）。至於被告等人持鐵棒、
    電擊棒傷害辛○○，導致辛○○受有胸壁挫傷、右大腿電灼
    傷之傷害，此已非單純施暴之結果，此部分被告等人應有傷
    害之犯意，就被告等人此部份傷害之犯行，不能置而不論。
    被告等人拿取辛○○交付財物，主觀上並無為自己不法所有
    之意圖，已如前述，公訴人認此部分係構成刑法第330條第1
    項之加重強盜罪，尚有未洽，惟其基本事實同一，本院自應
    予審理，並變更此部分之起訴法條為刑法第302條第1項之非
    法剝奪人之行動自由罪。被告三人所犯非法剝奪人之行動自
    由罪、傷害罪及以脅迫使人行無義務事罪間，犯意各別，行
    為不同，應分論併罰。爰審酌被告乙○○因感情受挫不甘為
    告訴人背負貸款，卻不思以正當管道取回代償之債務，竟夥
    同被告戊○○、庚○○及其餘真實姓名年籍不詳之男子，以
    暴力方式索債，並進而為剝奪人之行動自由及傷害行為，其
    惡性非輕，且使告訴人辛○○受有事實欄所載之傷害，並脅
    迫與其無何債務關係之無辜被害人丙○○簽立本票，使告訴
    人及被害人處於恐懼之中，並審酌被告戊○○、庚○○於本
    案之角色、參與之程度，暨被告之素行，犯後態度等一切情
    狀，判決如主文所示之刑，並就傷害罪及以脅迫使人行無義
    務事罪部分諭知易科罰金折算標準。查本件被告三人犯罪時
    間在96年4月24日以前，且非中華民國96年罪犯減刑條例第3
    條第1項所定不予減刑之罪，則依該條例第2條第1項第3款、
    第7條之減刑規定，應減其宣告刑二分之一，並均諭知易科
    罰金之折算標準，另就非法剝奪他人行動自由罪及傷害罪，
    定其應執行刑。至被告三人與其餘年籍不詳之人作案所用之
    短刀1把、鐵棒及電擊棒各1支，雖係供犯罪所用之物，然均
    未扣案，且亦非違禁物，為避免執行困難，故均不另為沒收
    之諭知，併此敘明。
據上論斷，應依刑事訴訟法第299條第1項前段、第300條，刑法
第28條、第302條第1項、第277條第1項、第304條第1項、第41條
第1項前段、第51條第5款、第10款，刑法施行法第1之1條，中華
民國96年罪犯減刑條例第2條第1項第3款、第7條、第9條、第10
條第1項，判決如主文。
本案經檢察官楊冀華到庭執行職務。
中　　華　　民　　國　　96　　年　　12　　月　　19　　日
                  刑事第七庭  審判長法  官  梁耀鑌
                                    法　官  孫正華
                                    法  官  徐淑芬
以上正本證明與原本無異。
如不服本判決，應於收受送達後10日內向本院提出上訴書狀，其
未敘述上訴之理由者並得於提起上訴後10日內向本院補提理由書
（均須按他造當事人之人數附繕本）。告訴人或被害人如對於本
判決不服者，應具備理由請求檢察官上訴，其上訴期間之計算係
以檢察官收受判決正本之日期為準。
                                    書記官  廖純瑜
中　　華　　民　　國　　96　　年　　12　　月　　19　　日
附錄本案論罪科刑法條全文：
中華民國刑法第277條
傷害人之身體或健康者，處3年以下有期徒刑、拘役或1千元以下
罰金。
犯前項之罪因而致人於死者，處無期徒刑或7年以上有期徒刑；
致重傷者，處3年以上10年以下有期徒刑。
中華民國刑法第302條
私行拘禁或以其他非法方法，剝奪人之行動自由者，處5年以下
有期徒刑、拘役或3百元以下罰金。
因而致人於死者，處無期徒刑或7年以上有期徒刑，致重傷者，
處3 年以上10年以下有期徒刑。
第1項之未遂犯罰之。
中華民國刑法第304條
以強暴、脅迫使人行無義務之事或妨害人行使權利者，處3年以
下有期徒刑、拘役或3百元以下罰金。
前項之未遂犯罰之。
